臺灣高雄地方法院行政訴訟判決
110年度交字第191號
原      告  雙煒通運股份有限公司

代  表  人  莊凱竣  
訴訟代理人  謝碧玉  
被      告  高雄市政府交通局

代  表  人  張淑娟  
上列當事人間交通裁決事件，原告不服被告民國110 年4 月22 
日高市交裁字第32-ZUSA10356號裁決，提起行政訴訟，本院判決
如下：
    主  文
原告之訴駁回。
訴訟費用新臺幣參佰元由原告負擔。
    事實及理由
一、程序事項：本件為交通裁決事件，依兩造所述各節及卷內資
    料所示，本件事證已臻明確，本院認無經言詞辯論之必要，
    爰依行政訴訟法第237 條之7 之規定，不經言詞辯論而為判
    決。
二、事實概要：原告所有車牌號碼000-0000號營業貨運曳引車（
    下稱系爭車輛）於民國110 年1 月15日14時33分許，由訴外
    人柳勝夫駕駛在國道10號西向13公里處（系爭違規地點），
    因有「汽車裝載貨物超過核定之總重量、總聯結重量（裝載
    總(聯結)重量35噸，經過磅65.6噸，超載30.6噸）」之違規
    行為，經內政部警政署國道公路警察局第五公路警察大隊田
    寮分隊（下稱舉發機關）員警填掣掌電字第ZUSA10356 號舉
    發違反道路交通管理事件通知單（下稱舉發通知單）當場舉
    發。嗣原告於應到案日期前之110 年3 月1 日向被告陳述不
    服，經被告函詢舉發機關後，認原告確有上揭違規行為，乃
    依道路交通管理處罰條例（下稱處罰條例）第29條之2 第1 
    項、第3 項規定，於110 年4 月22日開立高市交裁字第32-Z
    USA10356號裁決書（下稱原處分），裁處原告「罰鍰新臺幣
    （下同）165,000元，並記汽車違規紀錄1 次」。原告不服
    ，遂提起行政訴訟。
三、原告主張：系爭違規地點並未設有深水地磅站，舉發員警如
    何過磅，是否有偽造過磅紀錄？且該地磅並未經過中央標準
    局合格驗證，則過磅的重量是否與系爭車輛裝載貨物的實際
    重量相符，尚有疑義？不能作為證據；又舉發員警是在平面
    道路過磅，然平面道路非國道警察管轄權，國道警察執行過
    磅並不恰當；另系爭違規地點距離深水地磅站已超過5公里
    ，則舉發員警執行過磅已屬違法行為等語。並聲明：原處分
    撤銷。
四、被告則以：本件舉發員警採證使用之固定地秤，係依規定送
    請經濟部標準檢驗局檢驗合格領有合格證書（廠牌：甲正、
    型號：EX-20001、器號：A00000000、檢定合格單號碼：F0B
    C0000000 、檢定日期：109 年8 月17日、有效期限：110 
    年8 月31日）等情，有經濟部標準檢驗局109 年8月19日度
    量衡器檢定合格證書影本存卷足憑，足徵系爭違規時間（11
    0 年1 月15日）當時，該固定地秤確仍在合格期限內，且該
    固定地秤之準確性及正確性應值得信賴。又系爭車輛為警舉
    發時車輛總重為65.6公噸，而度量衡器檢定合格證書之最大
    秤量(80公噸)；再揆諸處罰條例第7 條第1 項規定：「道路
    交通管理之稽查，違規紀錄，由交通勤務警察，或依法令執
    行交通稽查任務人員執行之。」另違反道路交通管理事件統
    一裁罰基準及處理細則（下稱處理細則）第6 條第2 項規定
    ：「公路主管及警察機關就其主管業務，查獲違反道路交通
    管理之行為者，應本於職權舉發或處理之。」故原告前揭主
    張，顯屬對法令之誤解，應無可採；又處罰條例第29條之2 
    第4 項規定，乃係處罰駕駛人「未依規定過磅或拒磅」之違
    規行為，而同條例第29條之2 第3 項規定，乃係處罰汽車所
    有人「超載」之違規行為，二法規之構成要件不一，且處罰
    之目的、對象及理由均有所不同。經查，本件係依處罰條例
    第29條之2 第1 項、第3 項處罰「汽車裝載超重」之行為，
    與同條例第29條之2 第4 項處罰「逃避過磅」之行為，二者
    處罰目的並不相同，若其逃避過磅點未在設有地磅處所5 公
    里內路段，固不得以同條例第29條之2 第4 項「逃避過磅」
    處罰，但並非該處所5 公里內路段無固定式地磅，即不得以
    拖吊方式強制過磅，兩者不應混淆，原告對此容有誤會，其
    指摘即屬無據。是原告所有系爭車輛於前揭違規時間、地點
    確有「汽車裝載貨物超過核定之重量、總聯結重量（裝載總
    (聯結)重量35噸，經過磅65.6噸，超載30.6噸）」之違規行
    為，被告據以裁處，洵無不合等語，資為抗辯。並聲明：原
    告之訴駁回。
五、本院之判斷：
  ㈠按「道路交通管理之稽查，違規紀錄，由交通勤務警察，或
    依法令執行交通稽查任務人員執行之。」、「（第1 項）汽
    車裝載貨物超過核定之總重量、總聯結重量者，處汽車所有
    人罰鍰，並記汽車違規紀錄1 次，其應歸責於汽車駕駛人時
　　，除依第3 項規定處汽車駕駛人罰鍰及依第63條第1 項第2 
　　款規定記點外，並記該汽車違規紀錄1 次。（第3 項）有前
　　2項規定之情形者，應責令改正或當場禁止通行，並處10,00
    0元罰鍰，超載10公噸以下者，以總超載部分，每1 公噸加
    罰1,000 元；超載逾10公噸至20公噸以下者，以總超載部分
    ，每1 公噸加罰2,000 元；超載逾20公噸至30公噸以下者，
    以總超載部分，每1 公噸加罰3,000 元；超載逾30公噸者，
    以總超載部分，每1 公噸加罰5,000 元。未滿1 公噸以1 公
    噸計算。」處罰條例第7 條第1 項、第29條之2 第1 項
　　、第3 項定有明文。次按「貨車之裝載，應依下列規定：1 
    、裝載貨物不得超過核定之總重量或行駛橋樑規定之載重限
    制。」道路交通安全規則第79條第1 項第1 款亦定有明文。
    又處理細則第6 條第2 項規定：「公路主管及警察機關就其
    主管業務，查獲違反道路交通管理之行為者，應本於職權舉
    發或處理之。」，合先敘明。
　㈡經查，原告所有系爭車輛經訴外人駕駛而有事實概要欄所載
    交通違規行為一節，業據被告提出舉發通知單、內政部警政
    署國道公路警察局第五公路警察大隊110 年7 月9 日國道警
    五交字第1105702447號函、110 年4 月6 日國道警五交字第
    1105701113號函及度量衡器檢定合格證書、過磅單等為證，
    經核無誤。故原告之違規事實，洵堪認定。
  ㈢原告雖以前詞主張系爭違規地點並未設有深水地磅站，與該
    地磅站距離超過5公里，舉發員警執行過磅，是否可議？以
    及該地磅並未經過中央標準局合格驗證，則過磅的重量是否
    與系爭車輛裝載貨物的實際重量相符，尚有疑義云云。惟查
    ：
　⒈原告雖主張過磅地點距攔查點超過5公里，警員不得強制過磅
    云云。惟查，處罰條例第29條之2第4項規定，乃係處罰駕駛
    人「未依規定過磅或拒磅」之違規行為，與本件原告違反處
    罰條例第29條之2第1項及第3項，係處罰「汽車裝載超重」
    之行為，二者處罰目的、違規態樣（構成要件）並不相同，
    亦即倘駕駛人逃避過磅點未在設有地磅處所5公里內路段，
    固不得以該條例第29條之2第4項「逃避過磅」處罰，但並非
    該處所5公里內路段無固定式地磅，即不得強制過磅，兩者
    不應混淆，原告對此容有誤會，其指摘即屬無據。
　⒉原告另主張舉發警員之值勤地點限於國道，不及一般平面道
    路云云。惟查，原告之超載行為係於國道10號西向13公里處
    遭警員查獲，警員強制原告將系爭車輛駛離國道至高雄市燕
    巢區旗楠公路深水地磅站過磅，係採證行為之一部分，為完
    成國道上取締行為之延伸，尚難因採證行為非在國道，即謂
    警員無查證權限，故原告上開主張亦不足採信。
　⒊原告另主張深水地磅站之固定地秤未經檢驗合格，過磅單之
    重量記載是否屬實，尚屬可疑云云。經查，本件舉發員警採
    證使用之固定地秤，係依規定送請經濟部標準驗局檢驗合格
    領有合格證書（廠牌：甲正、型號：EX-20001、器號：A000
    00000、檢定合格單號碼：F0BC0000000、檢定日期：109年8
    月17日、有效期限：110年8月31日）等情，有經濟部標準檢
    驗局109年8月19日度量衡器檢定合格證書影本存卷足憑，足
    徵系爭違規時間（110年1月15日）當時，該固定地秤確仍在
    合格期限內，該固定地秤之準確性及正確性應值得信賴，舉
    發警員據含有系爭車輛過磅影像之過磅單予以舉發，應屬可
    信。原告上開主張，並非屬實，不足採信。
　㈣綜上所述，原告所有系爭車輛於上述時、地確有「汽車裝載
    貨物超過核定之重量者」之違規行為，其違規重量達30.6噸
    ，被告依處罰條例第29條之2 第1 項、第3 項規定，以原處
    分裁處原告罰鍰165,000元（10,000元+〈31×5,000元〉＝165,0
    00元，並記汽車違規紀錄1 次，於法有據。原告訴請撤銷，
    為無理由，應予駁回。
六、本件判決基礎已臻明確，兩造其餘攻防方法及訴訟資料經本
    院斟酌後，核與判決結果不生影響，不另一一論述，併此敘
    明。
七、本件第一審裁判費為300 元，應由原告負擔，爰確定第一審
    訴訟費用額如主文第2 項所示。
據上論結，本件原告之訴為無理由，依行政訴訟法第237 條之7 
、第237 條之8 第1 項、第237 條之9 第1 項、第236 條、第98
條第1 項本文，判決如主文。
中　　華　　民　　國　　111 　年　　6 　　月　　15　　日
                  行政訴訟庭  法  官  吳文婷
上為正本係照原本作成。
如不服本判決，應於判決送達後20日內，向本院提出上訴狀並表
明上訴理由（原判決所違背之法令及其具體內容或依訴訟資料可
認為原判決有違背法令之具體事實），其未載明上訴理由者，應
於提出上訴後20日內向本院補提理由書（上訴狀及上訴理由書均
須按他造人數附繕本，如未按期補提上訴理由書，則逕予駁回上
訴），並應繳納上訴裁判費新臺幣750 元。
中　　華　　民　　國　　111 　年　　6 　　月　　15　　日
                              書記官  洪嘉慧